臺灣基隆地方法院刑事判決　
111年度簡上字第38號
上訴人  即
被      告  王勝源



上列上訴人即被告因竊盜案件，不服本院基隆簡易庭111年度基
簡字第275號，中華民國111 年4 月14日第一審簡易判決（聲請
簡易判決處刑案號：110年度偵字第7367號），提起上訴，本院
管轄之第二審合議庭判決如下：
    主  文
原判決關於追徵犯罪所得部分撤銷。未扣案之犯罪所得白鐵鋼構
圓立柱柒支，追徵其價額新臺幣拾貳萬元。
其餘上訴駁回。 
    事  實
一、王勝源意圖為自己不法之所有，基於竊盜之犯意，於民國11
    0年8月12日凌晨4時10分許，在新北市萬里區聖安宮旁自行
    車道，見劉文杰所有供承包施作觀光局工程使用之白鐵鋼構
    圓立柱7支（價值新臺幣〈下同〉12萬元）放置在該處圍籬內
    ，竟以徒手搬運並放置在車牌號碼000-0000號自用小貨車之
    方式竊取之，得手後駕駛上開車輛離去，後於當日中午12時
    許，前往基隆市○○區○○路000號陳進益經營之溢鑫企業社，
    將上開贓物變賣予不知情之陳進益（所涉故買贓物罪嫌，由
    檢察官另為不起訴處分），得款9,020元供己花用完畢。
二、案經劉文杰訴由新北市政府警察局金山分局報告臺灣基隆地
    方檢察署檢察官偵查後聲請簡易判決處刑。 。
    理  由
壹、程序方面：本件認定事實所引用之卷證資料，屬於傳聞之供
    述證據部分，檢察官、上訴人即被告王勝源於本院審判時均
    表示沒有意見等語（見簡上卷第78至79頁），而本院審酌該
    等言詞陳述作成時之情況，並無證據證明係違背法定程序或
    違反陳述者意願所取得，且本院認為均適當得為證據，依刑
    事訴訟法第159 條之5 第2 項之規定，應均有證據能力；而
    其餘非供述證據資料，查無係違背法定程序而取得，自應認
    均具有證據能力。
貳、實體方面：
一、事實認定之理由：上開事實，業據被告於警詢、原審及本院
    合議庭審理時均坦承不諱（見偵卷第9至13頁，基簡卷第第5
    9至61頁，簡上卷第77至81頁），核與證人即告訴人劉文杰
    於警詢時之指述、證人陳進益於警詢、偵詢時之證述均大致
    相符（見偵卷第15至17頁、第19至21頁、第115至117頁），
    並有回收登記切結書、基隆市政府106年9月27日函文、新北
    市政府警察局金山分局大鵬派出所受理各類案件紀錄表、受
    理案件證明單、監視器畫面截圖、現場照片、回收場（溢鑫
    企業社）照片、拒收贓物單據存卷可憑（見偵卷第23頁、第
    25至26頁、第27頁、第29頁、第51至58頁、第59至64頁、第
    65至66頁、第119頁），足認被告前開任意性之自白核與事
    實相符，應堪予採信。本案事證已臻明確，被告犯行洵堪認
    定，應予依法論科。
二、論罪科刑：
  ㈠核被告所為，係犯法第320 條第1 項之竊盜罪。
  ㈡被告前因施用毒品案件，經本院以109年度易字第268號判決
    處有期徒刑3月確定，於109年9月11日易科罰金執行完畢一
    情，有臺灣高等法院被告前案紀錄表在卷可查。其於受有期
    徒刑執行完畢後5年內故意再犯本案有期徒刑以上之罪，構
    成刑法第47條第1項所定之累犯，而依司法院大法官第775號
    解釋意旨，於被告構成累犯之情形，若不分情節一律加重最
    低本刑，有違憲法罪刑相當原則，故於上開規定修正前，法
    院應就具體個案，裁量是否加重最低本刑。本院審酌被告前
    案內容與本案犯行關聯性薄弱，尚難遽認其所為本案犯行有
    特別惡性，或對刑罰反應力薄弱之情，爰參酌上開解釋意旨
    ，不予加重其刑。
  ㈢原審認被告上開犯行罪證明確而予論罪科刑，固非無見，惟
    原審判決主文宣告犯罪所得追徵部分記載為「未扣案之犯罪
    所得白鐵鋼構圓立柱柒支追徵之」，文義上係就失竊之原物
    宣告直接追徵，然衡諸沒收與追徵效力不同，保全、執行方
    式有別，是以不宜混淆二者，就原物應為沒收之宣告，在無
    法執行沒收時，始以追徵價額方式替代，且追徵之標的應為
    金錢，雖原審判決論罪科刑㈣中有說明「本案遭竊之白鐵鋼
    構圓立柱7支，為被告本案犯罪所得，未據扣案，惟已遭被
    告變賣，且變賣款項已經被告花用殆盡等情，業經被告及證
    人即資源回收業者陳進益陳述在卷（偵卷第9-17、115-117
    頁），並有回收登記切結書在卷可憑（偵卷第23頁），屬不
    能原物沒收之情形，應依刑法第38條之1第3項規定，逕追徵
    其價額」等語，係說明被告犯罪所得屬原物無法沒收，需追
    徵其價額之情形，然該說明與主文之文義有所扞格，且追徵
    之價額若干未臻明確，是應由本院將原判決關於追徵部分撤
    銷改判。經查，本案被告犯罪所得為白鐵鋼構圓立柱7支，
    業經被告予以變賣，原物固已不可沒收，至應追徵之價額多
    寡，參諸本案若僅沒收被告之變賣所得，並不能完全達成沒
    收犯罪所得之目的，犯罪所得之認定應以「犯罪前後行為人
    整體財產水準的增減」做為標準，除應沒收被告之變賣所得
    ，對於原物市價與轉售金額之差價亦應予以沒收（臺灣高等
    法院暨所屬法院110年法律座談會刑事類提案第3號）。參酌
    卷內告訴人證稱失竊之白鐵鋼構圓立柱7支價值為12萬元等
    語（見偵卷第19至20頁），而被告變賣所得為9,020元，有
    前述回收登記切結書存卷可考，差價固大，然佐以證人陳進
    益於偵訊時證稱：（問：被害人聲稱市價約12萬元？）（答
    ：本件白鐵是含鎳材質304……還沒有加工過的304白鐵，每公
    斤價格約150至160元左右，但如果加工過的304白鐵，因為
    中間有加工成本要算進去，當然就會貴很多等語（見偵卷第
    116頁），是告訴人所述之原物價值雖遠高於被告變賣所得
    ，亦屬合理之數，本院估算該遭竊之白鐵鋼構圓立柱7支之
    價值應為12萬元，應於本案予以宣告追徵之。被告上訴意旨
    雖未指摘及此，惟原審判決此一違誤係單純沒收之違法，並
    未使其所為事實之認定或罪刑之宣告隨之動搖或受到影響，
    自得與罪刑分開處理，附此敘明。
  ㈤駁回上訴部分（即原判決關於罪刑宣告部分）：按刑之量定
    ，係實體法上賦予法院得為自由裁量之事項，倘其未有逾越
    法律所規定之範圍，或濫用其權限，即不得任意指摘為違法
    （最高法院100年度台上字第1918、1423、1012、883 、904
     、568 、277號判決意旨參照）。再者科刑係以行為人之責
    任為基礎，而斟酌刑法第57條所列各款事項予以量定（最高
    法院100年度台上字第2028、2029、2095、2157、2143、203
    8、1714號判決意旨參照）；即刑罰裁量首應以罪責原則為
    界限，再就一般預防及特別預防之目的考量，而在上開界限
    內，決定最後之宣告刑。經查原審依其職權，審酌被告欠缺
    對他人財產秩序之尊重，並考量被告坦承犯行之犯後態度、
    犯罪動機、目的、手段、犯罪所生危害、暨其於警詢自承國
    中畢業之智識程度、從業於清潔員、家庭經濟狀況小康之生
    活狀況等一切情狀，量處有期徒刑4月，並諭知如易科罰金
    ，以1,000 元折算1 日之標準，其認事用法並無違誤，並已
    詳述其量刑之審酌因素，既未逾越法律所規定之範圍，亦無
    明顯濫用權限悖離前開目的、失於允當之情形，宣告之刑與
    被告犯罪情節相衡，難謂有何過重或不當，更況本案所犯之
    罪法定刑為「5年以下有期徒刑、拘役或50萬元以下罰金」
    ，原審量處有期徒刑4月已屬低度量刑，被告認原審量刑過
    重云云，尚無可取之處，是本件除前述犯罪所得追徵部分應
    予撤銷外，其餘上訴應予駁回。
據上論斷，應依刑事訴訟法第455 條之1 第1 項、第3 項、第36
8 條、第369 條第1 項前段，判決如主文。
本案經檢察官高永棟到庭執行職務。 
中　　華　　民　　國　　111 　年　　6 　　月　　28　　日
                  刑事第二庭  審判長法  官  王福康
                                    法  官  李  岳
                                    法  官  鄭富容
以上正本證明與原本無異。
本件判決不得上訴。
中　　華　　民　　國　　111 　年　　6 　　月　　28　　日
                                    書記官  耿珮瑄　　　
附錄本判決論罪科刑依據之法條：
中華民國刑法第320條
意圖為自己或第三人不法之所有，而竊取他人之動產者，為竊盜
罪，處5年以下有期徒刑、拘役或50萬元以下罰金。
意圖為自己或第三人不法之利益，而竊佔他人之不動產者，依前
項之規定處斷。
前二項之未遂犯罰之。